【裁判字號】    90,台上,1642
【裁判日期】    900322
【裁判案由】    煙毒等罪
【裁判全文】
最高法院刑事判決                                九十年度台上字第一六四二號
    上訴人  台灣高等法院高雄分院檢察署檢察官
    被  告  甲○○
右上訴人因被告煙毒等罪案件，不服台灣高等法院高雄分院中華民國九十年一月十六
日第二審更審判決（八十九年度重上更(三)字第七十七號，起訴案號：台灣高雄地方法
院檢察署八十七年度偵字第一七一七、三三六○、二八五五、四六三九號），提起上
訴，本院判決如左：
    主  文
上訴駁回。
    理  由
一被告被訴販賣毒品無罪部分
按刑事訴訟法第三百七十七條規定，上訴於第三審法院，非以判決違背法令為理由，
不得為之。是提起第三審上訴，應以原判決違背法令為理由，係屬法定要件。如果上
訴理由狀並未依據卷內訴訟資料，具體指摘原判決不適用何種法則或如何適用不當，
或所指摘原判決違法情事，顯與法律規定得為第三審上訴理由之違法情形，不相適合
時，均應認其上訴為違背法律上之程式，予以駁回。本件上訴意旨略稱：據證人許勝
雄於警訊時供稱：「我所吸食毒品海洛因……係向綽號良仔之郭原良所購買沒錯……
」。被告於警訊時亦供承「我沒有每次都與郭原良出去賣海洛因……我前後只與郭原
良駕車出去賣過三次，連這次被警方查獲共四次」、「（與郭原良共同販賣毒品之前
三次）都是買方先打0000000000號行動電話，再約定交貨地點後，再由郭
原良駕駛ＶＥ－六一九六號自小客車載我一起至約定地點交貨，這三次時間我只記得
第三次是在八十七年二月一日二十時左右，在鳳山市○○○路保羅飯店前，也是賣給
許勝雄一次海洛因，前第一、二次時間地點已忘記了」、「（與郭原良共同販賣毒品
海洛因）代價就是郭原良免費提供安非他命給我吸食」。另共同被告郭原良於警訊時
亦稱：我夥同甲○○駕車……販賣毒品海洛因予許勝雄為警查獲；和甲○○共同駕車
販賣毒品約三次，甲○○吸食之安非他命是我免費提供各云云。綜上相互印證，被告
與郭原良有共同販賣毒品海洛因之犯行，應極明確，原審未審郭原良免費提供安非他
命供被告吸食，資為共同販賣毒品海洛因之代價，及被告如僅單純在場，並未參與販
毒，其何以知悉郭原良販賣毒品之細節，遽為被告無罪之諭知，採證違法云云。
惟查：原判決以公訴意旨略稱：被告甲○○基於販賣毒品海洛因之概括犯意，自民國
八十六年十二月初某日起，與已判決確定之郭原良基於共同之犯意，以行動電話00
00000000號為聯絡工具，在高雄縣市等地，販賣毒品海洛因予許勝雄及綽號
「阿明」、「阿彬」之不詳姓名男子吸用，嗣於八十七年二月二日二十三時三十分許
，在高雄市○○區○○街前，欲出售毒品海洛因予許勝雄時，為警查獲，扣得毒品海
洛因一包、呼叫器一個及販毒所得新台幣三萬八千五百元，復於高雄縣鳳山市○○街
二四一號三樓被告甲○○與郭原良二人同居處，查獲毒品海洛因二包（毛重一‧八公
克）。因認被告甲○○涉犯肅清煙毒條例第五條第一項之共同販賣毒品海洛因罪嫌云
云。原審綜核全案卷證資料，認定及說明訊據被告，堅決否認有上開犯行，而：(一)證
人許勝雄於警訊之初即供稱：「我所吸食之毒品海洛因……係向綽號良仔之郭原良購
買沒錯……」，於原審證稱：「沒有看過甲○○」、「警察抓到我時，我才看見黃」
、「沒有（向甲○○買海洛因），……當天（八十七年二月二日）甲○○只是跟郭原
良在一起而已。我並不認識甲○○」、「……接電話的人也都是郭原良。甲○○沒有
接過電話。……甲○○並沒有跟我通過電話，我根本不認識他，我都打電話給郭原良
的，也沒有女的接過電話，都是郭原良自己接的電話。」、「沒有，沒有看到（甲○
○在車上），只有郭原良下車與我交易而已，他會與我約定地點交易，只有他自己下
車交易，有時他車開來是停在旁邊，我只知道他的車是什麼車，有時我也不知道他的
車停在哪裡」，顯見許勝雄購買毒品海洛因之對象為郭原良，並非被告。(二)被告於警
訊時雖供稱：「我沒有每次都與郭原良出去賣海洛因……，我前後只與郭原良駕車出
去賣過三次，連這次被警方查獲共四次」、「（前三次）都是先由買方先打0000
000000號行動電話後，再約定交貨地點後，再由郭原良駕駛ＶＥ－六一九六自
小客載我一起至約定地點交貨，這三次時間我只記得第三次是在八十七年二月一日二
十時左右，在鳳山市○○○路保羅飯店前，也是賣給許勝雄一次海洛因，前第一、二
次時間地點已忘記了」、「我記得第一次是（販賣）海洛因，第二次是安非他命，第
三次是海洛因」。於檢察官偵查時供稱：「是的（有和郭原良一起開車去賣海洛因）
，有三次，其中有二次是賣給許勝雄，另一次那人我不認識，我和他出去，我在車上
等，他拿去給別人順便收錢。我都在車上等」云云，但依其上開供述，其雖於郭原良
販賣海洛因予許勝雄時，曾同車前往，並於郭原良下車交易時坐於車內等候，但尚不
足據此即謂其有共同販賣之犯行。矧當時被告與郭原良係屬親密之男女朋友關係，被
告與郭原良共同乘車進出，為一般男女朋友間所習見，尤不得因此遽認被告有與郭原
良共同販賣毒品予許勝雄之犯行。(三)至原審共同被告郭原良於警訊時所稱曾販賣毒品
海洛因予綽號「阿明」、「阿彬」之不詳姓名之人一節，微論其並未供陳係與被告共
犯，綽號「阿明」、「阿彬」，是否果有其人，並確曾向郭原良購買毒品，亦乏證據
證明。至郭原良於警訊時另稱：「我夥同甲○○於八十七年二月二日二十三時三十分
許駕駛我所有之ＶＥ－六一九六號馬自達牌黑色小客車一部，在高雄市○○區○○街
一○○號前，因事先以電話約好許勝雄予交易販賣毒品海洛因而為警當場查獲。」、
「因八十七年二月二日二十三時左右，許勝雄打我行動電話0000000000（
號），告訴我他很痛苦，叫我賣一包海洛因給他，並約好在許某住處前交貨，所以就
駕車帶該包海洛因去販賣」等語，但亦僅足證明販賣毒品海洛因予許勝雄，均係由其
聯絡及交易，被告並未參與，其雖於郭原良交貨時同車前往，但尚不足為其與郭原良
有犯意聯絡，行為分擔之明證。況郭原良於原審問：「你有無與甲○○賣海洛因給許
勝雄﹖」時，亦答稱：「我與甲○○相約要去買被單，許勝雄打電話給我說他很痛苦
，我就先去許勝雄那裡，甲○○根本不知我去做什麼。」，益徵被告與郭原良並未有
犯意之聯絡及行為之分擔。此外又查無其他證據足資證明被告確有參與本件犯行，乃
認被告之犯罪不足證明，撤銷第一審關於此部分之判決，改判諭知被告無罪，已詳細
說明其採證認事之理由，所為論斷，亦俱有卷內資料可資覆按，從形式上觀察，並無
違背法令之情形。上訴意旨對原審之論斷，究係違背如何之經驗法則或論理法則，亦
未依據卷內資料為具體之指摘，徒然摘取證人及被告不利之片斷供述，據指被告罪證
明確，原審予以無罪之諭知為違背法令云云，係以自己之說詞，對原審採證認事之職
權行使，並已加說明之事項，漫加指摘，而為單純之事實上爭辯，依首開說明，自非
適法之第三審上訴理由。況依卷內資料，被告與郭原良原為男女朋友關係，並已同居
（第○六四四號警卷第一頁反面），被告又染有吸食安非他命惡習（同前卷第四頁反
面），縱郭原良確有免費提供安非他命予被告吸食，被告亦知悉郭原良販賣海洛因之
細節，惟茲既無其他證據足資證明被告對郭原良之販賣毒品海洛因，有犯意之聯絡及
行為之分擔，仍不得因此即指被告參與販毒，上訴意旨所指，亦有誤會。綜上所述，
本件上訴意旨所指，與法律規定得為第三審上訴理由之情形不相適合，其此部分之上
訴違背法律上之程式，應予駁回。又此部分檢察官雖係以被告涉犯肅清煙毒條例第五
條第一項之罪提起公訴，但毒品危害防制條例業經於八十七年五月二十日修正公布，
現行條例並廢除舊條例有關覆判程序之規定，回歸刑事訴訟程序，本乎程序從新原則
，本件仍應依上訴程序辦理，併予明。
二被告被訴違反麻醉藥品管理條例判決有罪部分
查第三審上訴書狀，應述上訴之理由，其未述者，得於提起上訴後十日內補提理
由書於原審法院，已逾上述期間，而於第三審法院未判決前仍未提出上訴理由書狀者
，第三審法院應以判決駁回之，刑事訴訟法第三百八十二條第一項、第三百九十五條
後段規定甚明。本件上訴人因被告違反麻醉藥品管理條例案件，不服原審判決（未聲
明一部上訴），於民國九十年二月十二日提起上訴，並未述此部分之上訴理由，迄
今逾期已久，於本院未判決前仍未提出，依上開規定，其此部分之上訴自非合法，應
予駁回。
據上論結，應依刑事訴訟法第三百九十五條，判決如主文。
中      華      民      國     九十     年      三      月    二十二    日
                              最高法院刑事第二庭
                                  審判長法官  莊  來  成
                                        法官  呂  潮  澤
                                        法官  謝  俊  雄
                                        法官  白  文  漳
                                        法官  蘇  振  堂
      右正本證明與原本無異
                                              書  記  官
中      華      民      國     九十     年      三      月    二十八    日


司法院資訊處製作；財團法人民間司法改革基金會備份。
